【裁判字號】    89,抗,391
【裁判日期】    890828
【裁判案由】    聲請法官迴避
【裁判全文】
臺灣高等法院刑事裁定                              八十九年度抗字第三九一號
    抗  告  人  甲○○
    即自訴  人
右列抗告人因臺灣桃園地方法院八十八年度自字第一三五號被告李宗明等偽造文書案
件，聲請臺灣桃園地方法院法官迴避，不服臺灣桃園地方法院八十九年度聲字第一八
三六號，中華民國八十九年八月二十八日裁定，提起抗告，本院裁定如左：
    主  文
抗告駁回。
    理  由
一、本件抗告意旨略以：「抗告人之兄弟鍾曜光以前被李宗明告，被同一位法官判罪
    ，鍾曜光曾說向監察院陳情，他這樣作法會不會觸怒法官，本案仍由同一位法官
    辦不太妥當，法官開庭傳很多人，請聽開庭錄音帶瞭解公不公平，有證人走出法
    庭後說法官不公平，請聽開庭錄音帶最清楚法官是不是偏袒」等語。
二、按當事人聲請法官迴避，以有刑事訴訟法第十八條第一款、第二款兩款所列情形
    之一者為限。而聲請迴避之原因，應釋明之，刑事訴訟法第二十條第二項，亦有
    明文。又刑事訴訟法第十八條第二款所謂足認法官執行職務有偏頗之虞，係指以
    一般通常之人所具有之合理觀點，對於該承辦法官能否為公平之裁判，均足產生
    懷疑；且此種懷疑之發生，存有其完全客觀之原因，而非僅出於當事人自己主觀
    之判斷者，始足當之。至於訴訟上之指揮，乃專屬於法院之職權，當事人之主張
    、聲請，在無礙於事實之確認以及法的解釋適用之範圍下，法院固得斟酌其請求
    以為訴訟之進行，但仍不得以此對當事人之有利與否，作為其將有不公平裁判之
    依據，更不得以此訴訟之進行與否，乃謂有偏頗之虞，而聲請法官迴避，最高法
    院七十九年臺抗字第三一八號著有判例。
三、經查：本件原聲請迴避意旨略以：「聲請人兄弟自訴被告李宗明偽造文書案件，
    法官從頭到尾偏袒被告李宗明，法官開庭時口氣好像在逼問聲請人兄弟，而對被
    告李宗明很好，聲請人記得有一次律師要求問被告李宗明，法官不問他，反而同
    一個問題問自訴人鍾曜光，自訴人鍾曜光說完後，律師要求法官問被告李宗明，
    法官就是不問，自訴人鍾曜光以前有一個案子被李宗明告，也是法官判的，鍾曜
    光好不好與其無關，會不會法官不喜歡鍾曜光，才對其有偏見，這樣子很不公平
    ，故聲請法官迴避」云云。原審以：「經查本院於八十八年八月六日受理八十八
    年度自字第一三五號自訴案件，承辦法官於八十八年八月十六日傳喚自訴人即聲
    請人等四人與被告李宗明、周學蓮於同年月二十四日審理，當（二十四日）日並
    函桃園縣中壢地政事務所調七十九年五月五日第一三七三七號收件有關地上權讓
    與之土地登記書及七十九年六月八日第一一二九二號收件有關地上權拋棄之土地
    登記書全件，改期同年九月七日審理，改期同年九月二十八日審理，並傳喚證人
    劉漢珍、劉彭音琦，及調本院七十九年訴字第三三五號民事卷，改期同年十月八
    日審理，並再傳喚證人劉漢珍、劉彭音琦，改期同年十月二十二日審理，並傳喚
    證人簡長順律師，改期同年十月二十二日審理，八十九年二月十日並查詢自訴人
    鍾曜光在監在押資料，改期同年四月二十八日審理，改期同年五月十六日審理，
    並傳喚證人游金源、游本鑫、陳文龍，改期同年六月二日審理，並傳喚證人劉漢
    珍、劉彭音琦，改期同年六月三十日審理，並傳喚證人陳秀琴、陳文龍、游本鑫
    ，改期同年七月十一日審理，並傳喚證人游本鑫等節，有上開案卷可稽，承辦法
    官多次開庭審理，並調閱前開土地登記書及傳喚自訴人聲請傳喚之前開證人，足
    見承辦法官多方調查，並未偏袒被告李宗明。至於自訴人鍾曜光雖另案經承辦法
    官裁判，會不會法官不喜歡鍾曜光，才對聲請人有偏見乙節，惟查自訴人鍾曜光
    前案（本院八十六年度易字第五三七六號詐欺案件），雖經承辦法官判處有期徒
    刑一年，減為有期徒刑六月，嗣經上訴台灣高等法院駁回上訴確定，該案係李宗
    明委託鍾曜光與李金榜與畸零地之所有人詹勳能洽談購地事宜，鍾曜光與李金榜
    二人以每坪新台幣（下同）二十萬元購得後，向李宗明佯稱以每坪六十萬元購得
    ，使李宗明陷於錯誤多支付六百三十二萬元，與本件自訴人指訴被告李宗明、周
    學蓮涉嫌偽造地上權讓與、地上權拋棄文書無涉，且國家刑罰權行使之對象亦不
    相同，要難以此遽認承辦法官對聲請人有偏見。關於訊問被告、自訴人乙節，要
    屬訴訟上之指揮，乃專屬法院之職權，聲請人自不能以此即謂承辦法官執行職務
    有所偏袒」等，認聲請人聲請法官迴避之事由，揆諸前開規定及判例意旨所示，
    尚難認承辦法官執行職務有偏頗之虞，聲請人本件聲請，並無理由，予以駁回。
四、抗告意旨雖以其兄弟鍾曜光以前被李宗明告，被同一位法官判罪，鍾曜光曾向監
    察院陳情，認本案仍由同一位法官辦不太妥當，且要求聽開庭錄音帶，並以開庭
    傳很多人主張法官偏袒，惟按當事人遇法官有刑事訴訟法第十七條以外情形，足
    認其執行職務有偏頗之虞者，得聲請法官迴避，同法第十八條第二款定有明文。
    而所謂「足認其執行職務有偏頗之虞者」，係指一般通常之人所具有之合理觀點
    ，對於該承辦法官能否為公平之裁判，均足產生懷疑，且此種懷疑之發生，存有
    其安全客觀之原因，而非僅出諸當事人自己主觀之判斷者，始足當之，至於訴訟
    上之指揮乃專屬於法院之職權，當事人之主張、聲請，在無礙於事實之確認以及
    法的解釋適用之範圍下，法院固得斟酌其請求以為訴訟之進行，但仍不得以此對
    當事人之有利與否，作為其將不公平裁判之依據，更不得以此訴訟之進行與否而
    謂有偏頗之虞聲請法官迴避；又所謂有偏頗之虞，係指法官與訴訟關係人具有故
    舊恩怨等關係，其審判恐有不公平者而言（最高法院七十九年台抗字第三一八號
    、十九年抗字第二八五號判例），抗告意旨所認，顯非法定應迴避之原因，且揆
    諸前揭判例意旨所示，尚乏具體事證，足認承審法官有偏頗之虞，尚難僅因聲請
    人主觀上之臆斷，即遽論承審法官審判有何不公平情事而構成迴避之原因，原審
    因認抗告人之聲請不能認為正當，予以駁回，本院經核尚無不合，抗告人聲請聽
    開庭錄音帶應無必要，其執持前詞指摘原裁定不當，為無理由，應予駁回。
五、據上論結，應依刑事訴訟法第四百十二條，裁定如主文。
中     華     民     國     八十九     年       九      月    二十二    日
                              臺灣高等法院刑事第七庭
                                  審判長法  官  吳  啟  民
                                        法  官  林  瑞  斌
                                        法  官  施  俊  堯
右正本證明與原本無異。
不得再抗告。
                                        書記官  顏  志  豪
中     華     民     國     八十九     年       九      月    二十五    日


司法院資訊處製作；財團法人民間司法改革基金會備份。
